【裁判字號】    99,訴,759
【裁判日期】    991104
【裁判案由】    毒品危害防制條例
【裁判全文】
臺灣基隆地方法院刑事判決               99年度訴字第759號
公  訴  人  臺灣基隆地方法院檢察署檢察官
被      告  乙○○
上列被告因違反毒品危害防制條例案件，經檢察官提起公訴（99
年度毒偵字第1591號），因被告所犯為死刑、無期徒刑、最輕本
刑為3 年以上有期徒刑或高等法院管轄第一審案件以外之罪，且
於準備程序進行中，被告先就被訴事實為有罪之陳述，經本院合
議庭裁定進行簡式審判程序，判決如下：
    主  文
乙○○連施用第一級毒品，累犯，處有期徒刑柒月；又施用第二
級毒品，累犯，處有期徒刑月。應執行有期徒刑捌月。
    事  實
一、乙○○前因施用毒品案件，經觀察、勒戒後，因認無繼續施
    用毒品之傾向，於民國93年7 月1 日執行完畢釋放，並經臺
    灣基隆地方法院檢察署檢察官以92年度毒偵字第914 號及93
    年度毒偵字第28號不起訴處分；次因於觀察、勒戒執行完畢
    釋放後5 年內施用第一、二級毒品案件，經前開檢察署檢察
    官以94年度毒偵字第570 號提起公訴，本院以94年度訴字第
    221 號判決判處有期徒刑7 月、4 月，應執行有期徒刑10月
    確定；復因施用第一、二級毒品案件，經本院以94年度訴字
    第652 號判決判處有期徒刑7 月、4 月，應執行有期徒刑10
    月確定，與前開94年度訴字第221 號判決所科之刑接續執行
    ，於96年1 月31日因縮刑期滿執行完畢（成立累犯）。又因
    施用第一、二級毒品案件，經本院以96年度訴字第1075號判
    決判處有期徒刑8 月、6 月，應執行有期徒刑1 年，並經臺
    灣高等法院以97年度上訴字第867 號判決駁回上訴確定；再
    因施用第一、二級毒品案件，經本院以97年度訴字第267 號
    判決判處有期徒刑7 月、3 月，應執行有期徒刑8 月確定；
    復因施用第一級毒品案件，經本院以97年度訴字第868 號判
    決判處有期徒刑7 月確定；另因詐欺案件，經臺灣高等法院
    以95年度上更（一）字第723 號判決判處有期徒刑1 年4 月
    確定，再由臺灣高等法院依據中華民國96年罪犯減刑條例之
    規定，就上開95年度上更（一）字第723 號判決所科之刑，
    以97年度聲減字第1400號裁定減刑，並就減得之刑與前開97
    年度上訴字第867 號及97年度訴字第267 、868 號判決所科
    之刑，定應執行有期徒刑2 年10月，於99年1 月29日假釋出
    監（就本案不構成累犯）。
二、詎乙○○仍未戒除毒癮惡習，於99年7 月14日晚間6 時許，
    在位於基隆市七堵區○○○路40號4 樓住處，以將第一級毒
    品海洛因攙入香菸後點燃吸食之方式，施用第一級毒品；復
    另行起意，於上開時、地，以將第二級毒品安非他命置放於
    玻璃球內，下以火燒烤後，吸食所生煙霧之方式，施用第二
    級毒品。嗣因其為列管毒品人口，經警通知於99年7 月15日
    上午10時50分許，前往警局接受採尿，並經警將採集之尿液
    檢體送驗後，始悉上情。
三、案經基隆市警察局第三分局報請臺灣基隆地方法院檢察署檢
    察官偵查起訴。
    理  由
壹、程序事項
    被告乙○○所犯者非為死刑、無期徒刑、最輕本刑為3 年以
    上有期徒刑之罪或高等法院管轄第一審案件，其於準備程序
    進行中，先就被訴事實為有罪之陳述，經告知其簡式審判程
    序之旨，並聽取公訴人、被告之意見後，本院合議庭依刑事
    訴訟法第273 條之1 第1 項之規定，裁定由受命法官獨任以
    簡式審判程序進行本案之審理。
貳、實體事項
一、事實認定部分
    上開事實，業據被告於檢察事務官詢問及本院審理時坦承不
    諱，且被告為警採集之尿液檢體經送臺灣檢驗科技股份有限
    公司檢驗，確呈海洛因代謝物嗎啡及安非他命類之陽性檢驗
    結果，此有該公司99年7 月29日出具之濫用藥物檢驗報告及
    列管毒品人口尿液檢體採集送驗紀錄表附卷可稽，足認被告
    之自白與事實相符，本件事證明確，被告犯行應堪認定。
二、論罪科刑部分
（一）按毒品危害防制條例於92年7 月9 日修正公布，自93年1
      月9 日施行，其中第20條、第23條將施用毒品之刑事處遇
      程序，區分為「初犯」、「5 年內再犯」及「5 年後再犯
      」，依其立法理由之說明：「初犯」，經觀察、勒戒或強
      制戒治後，應為不起訴處分或不付審理之裁定；經觀察、
      勒戒或強制戒治執行完畢釋放後，「5 年內再犯」者，因
      其再犯率甚高，原實施之觀察、勒戒及強制戒治既已無法
      收其實效，爰依法追訴或裁定交付審理，至於經觀察、勒
      戒或強制戒治執行完畢釋放後，「5 年後再犯」者，前所
      實施之觀察、勒戒或強制戒治已足以遮斷其施用毒品之毒
      癮，為期自新及協助其斷除毒癮，仍適用「初犯」之規定
      ，先經觀察、勒戒或強制戒治之程序，從而，僅限於「初
      犯」及「5 年後再犯」2 種情形，始應先經觀察、勒戒或
      強制戒治程序，倘被告於5 年內已再犯，經依法追訴處罰
      ，縱其第3 次（或第3 次以上）再度施用毒品之時間，在
      初犯經觀察、勒戒或強制戒治執行完畢釋放5 年以後，已
      不合於「5 年後再犯」之規定，且因已於「5 年內再犯」
      ，顯見其再犯率甚高，原實施觀察、勒戒或強制戒治，已
      無法收其實效，應依該條例第10條處罰（最高法院95年第
      7 次、97年第5 次刑事庭會議決議可資參照）。本件被告
      前因施用毒品案件，經觀察、勒戒後，因認無繼續施用毒
      品之傾向，於93年7 月1 日執行完畢釋放，並經前開檢察
      署檢察官以92年度毒偵字第914 號及93年度毒偵字第28號
      不起訴處分；次因於觀察、勒戒執行完畢釋放後5 年內施
      用第一、二級毒品案件，經前開檢察署檢察官以94年度毒
      偵字第570 號提起公訴，本院以94年度訴字第221 號判決
      判處有期徒刑7 月、4 月，應執行有期徒刑10月確定；復
      因施用第一、二級毒品案件，經本院以94年度訴字第652
      號判決判處有期徒刑7 月、4 月，應執行有期徒刑10月確
      定；又因施用第一、二級毒品案件，經本院以96年度訴字
      第1075號判決判處有期徒刑8 月、6 月，應執行有期徒刑
      1 年，並經臺灣高等法院以97年度上訴字第867 號判決駁
      回上訴確定；再因施用第一、二級毒品案件，經本院以97
      年度訴字第267 號判決判處有期徒刑7 月、3 月，應執行
      有期徒刑8 月確定；另因施用第一級毒品案件，經本院以
      97年度訴字第868 號判決判處有期徒刑7 月確定，此有臺
      灣高等法院被告前案紀錄表在卷可稽，是被告於所受觀察
      、勒戒執行完畢釋放後5 年內已再犯，且經依法追訴處罰
      ，足認原實施觀察、勒戒無法收其實效，縱被告本次犯行
      係於所受觀察、勒戒執行完畢釋放後5 年後所為，揆諸首
      揭說明，仍不合於毒品危害防制條例第20條第3 項規定之
      「5 年後再犯」，且因被告係於「5 年內再犯」，顯見其
      再犯率甚高，即應依法處罰。
（二）核被告所為，係犯毒品危害防制條例第10條第1 、2 項之
      施用第一、二級毒品罪。被告持有第一級毒品海洛因及第
      二級毒品安非他命以供施用，持有之低度行為應為施用之
      高度行為所吸收，均不另論罪。
（三）被告所為施用第一、二級毒品之行為，犯意各別，所犯為
      構成要件相異之罪，應予分論併罰。
（四）被告曾受如事實欄所載之徒刑執行完畢，此有臺灣高等法
      院被告前案紀錄表在卷供參，其受徒刑之執行完畢，再為
      本件施用第一、二級毒品犯行，係於5 年以內故意再犯有
      期徒刑以上之罪，均為累犯，應分別依刑法第47條第1 項
      之規定加重其刑。
（五）爰審酌被告經觀察、勒戒及刑罰矯治後，竟未戒除毒癮之
      惡習，而再三施用毒品，顯認缺乏戒斷決心，然其所為僅
      屬戕害自身之行為，未侵犯其他法益，且於檢察事務官詢
      問及本院審理時均坦認犯行，犯後態度尚屬良好等一切情
      狀，分別量處如主文所示之刑，並依法定其應執行之刑。
據上論斷，應依刑事訴訟法第273 條之1 第1 項、第299 條第1
項前段，毒品危害防制條例第10條第1 項、第2 項、第23條第2
項，刑法第11條前段、第47條第1 項、第51條第5 款，判決如主
文。
本案經檢察官甲○○到庭執行職務。
中    華    民    國    99    年    11    月    4     日
                  刑事第三庭法    官  邰婉玲
以上正本證明與原本無異。
如不服本判決應於收受送達後10日內向本院提出上訴書狀，並應
敘述具體理由；其未敘述上訴理由者，應於上訴期間屆滿後20日
內向本院補提理由書（均須按他造當事人之人數附繕本）「切勿
逕送上級法院」。
中    華    民    國    99    年    11    月    4     日
                            書 記 官  王惠萍
附錄論罪法條：
毒品危害防制條例第10條
施用第一級毒品者，處 6 月以上 5 年以下有期徒刑。
施用第二級毒品者，處 3 年以下有期徒刑。

司法院資訊處製作；財團法人民間司法改革基金會備份。
